【裁判字號】    97,易,1387
【裁判日期】    980212
【裁判案由】    恐嚇等
【裁判全文】
臺灣高雄地方法院刑事判決              97年度易字第1387號
    公  訴  人  臺灣高雄地方法院檢察署檢察官
    被      告  丙○○
    選任辯護人  吳忠諺律師
    被      告  甲○○
                        （另案現於台灣高雄第二監獄執行中
上列被告等因恐嚇危害安全等案件，經檢察官提起公訴（97年度
偵字第387 號），本院判決如下：
    主  文
丙○○共同犯恐嚇危害安全罪，處拘役伍拾伍日，如易科罰金，
以新臺幣壹仟元折算壹日。
甲○○共同犯恐嚇危害安全罪，累犯，處拘役伍拾伍日，如易科
罰金，以新臺幣壹仟元折算壹日。
    事  實
一、甲○○前因違反毒品危害防制條例案件，經本院90年度易字
    第3998號判決判處有期徒刑7 月確定，甫於民國92年11月25
    日縮刑期滿執行完畢。
二、緣丙○○及其兄黃金木因各出資10％與蔡宗吉合夥投資股票
    而引發債務糾紛，致丙○○對蔡宗吉心生不滿，遂於96年10
    月20日之某不詳時間（同日16時許之前），藉甲○○至丙○○住處泡茶時，丙○○即向甲○○提及上開債務糾紛，甲○○則提議幫忙處理，丙○○、甲○○旋夥同真實姓名、年籍
    不詳之成年男子1 人共同搭乘黑色休旅車1 部，於同日16時
    許抵達蔡宗吉位於高雄縣大社鄉○○路94巷10之3 號住處（
    下稱本件住處），欲要求蔡宗吉還款。丙○○、甲○○及前
    揭真實姓名、年籍不詳之成年男子遂共同基於恐嚇、公然侮
    辱之犯意聯絡，由甲○○先於同日16時1 分許，用力踹本件
    住處之1 樓鐵門，並於同日16時9 分至11分10秒許在本件住
    處門口，接續對站在本件住處2 樓陽台之蔡宗吉之妻丁○○
    大喊「你丈夫如果出門，我一定要給他死」、「你爸關幾次
    了」、「我要給你死」、「你爸要邀你一起埋」、「幹你祖
    母，你娘臭雞巴」（均台語）等語，以此加害生命、身體之
    事，使丁○○心生畏懼，致生危害於安全，且同時以該等足
    以減損他人名譽之詞，當眾使丁○○難堪受辱。丙○○則全
    程在旁插手徘徊，並出聲要丁○○、蔡宗吉出面解決債務問
    題，另該姓名、年籍不詳之成年男子則下車在旁助勢，共同
    致丁○○心生畏懼及名譽受辱。
三、案經丁○○告訴及高雄市政府警察局楠梓分局報告台灣高雄
    地方法院檢察署檢察官偵查起訴。
    理  由
壹、程序事項：
一、按被告以外之人於偵查中向檢察官所為陳述，除顯有不可信
    之情況者外，得為證據，刑事訴訟法第159 條之1 第2 項定
    有明文。偵查中對被告以外之人（包括證人、鑑定人、告訴
    人、被害人及共同被告等）所為之偵查筆錄，或被告以外之
    人向檢察官所提之書面陳述，性質上均屬傳聞證據。惟現階
    段刑事訴訟法規定檢察官代表國家偵查犯罪、實施公訴，依
    法其有訊問被告、證人及鑑定人之權，證人、鑑定人且須具
    結，而實務運作時，檢察官偵查中向被告以外之人所取得之
    陳述，原則上均能遵守法律規定，不致違法取供，其可信度
    極高，職是，被告以外之人前於偵查中已具結而為證述，除
    反對該項供述得具有證據能力之一方，已釋明「顯有不可信
    之情況」之理由外，不宜以該證人未能於審判中接受他造之
    反對詰問為由，即遽指該證人於偵查中之陳述不具證據能力
    。證人即同案被告甲○○、丙○○、證人即告訴人丁○○、
    證人黃金木於檢察官偵查中所為之陳述，既依法具結，且無
    顯不可信之情況，依上開說明，證人丙○○、甲○○、丁○○、黃金木於偵查中之結證有證據能力，況證人甲○○、丁○○於本院審理中到庭接受詰問，對被告丙○○之對質詰問
    權之保障亦無不週。
二、按被告以外之人於審判外之陳述，雖不符前4 條之規定，而
    經當事人於審判程序同意作為證據，法院審酌該言詞陳述或
    書面陳述作成時之情況，認為適當者，亦得為證據，刑事訴
    訟法第159 條之5 第1 項定有明文。查本案認定事實所引用
    之卷內其餘卷證資料，除原已符同法第159 條之1 至第159
    條之4 規定、及法律另有規定等傳聞法則例外規定，而得作
    為證據外，並無證據證明係公務員違背法定程序所取得，而
    被告甲○○、被告丙○○及其辯護人於本院行準備程序及審
    理時，均同意作為證據（見本院97年度審易字第2241號卷第
    30頁反面、本院卷第37頁），本院審酌該等證據作成時之狀
    況，並無違法取證之情事，且無不宜作為證據之情形，依前
    開說明，爰認均有證據能力。
貳、實體事項：
一、訊據被告丙○○固坦承於泡茶之際向甲○○提及其與蔡宗吉
    間之債務糾紛，並有於上開時間與甲○○等人共同前往本件
    住處之事實，惟矢口否認有何恐嚇、公然侮辱之犯行，辯稱
    ：伊至本件住處之目的係欲找蔡宗吉洽詢投資資金之流向等
    相關問題，並未預料會在本件住處與告訴人丁○○接觸，顯
    見伊事前並無對丁○○恐嚇、公然侮辱之意，同案被告甲○○在本件住處對告訴人丁○○所言之內容僅係甲○○個人情
    緒失控之言詞，伊無法事先預見，伊就甲○○之行為並無犯
    意聯絡、行為分擔，且卷內亦無證據證明伊有向告訴人丁○○恐嚇或公然侮辱之客觀行為云云（見97年度審易字第2241
    號卷第30、32至34頁、本院卷第43至46頁）。經查：
（一）被告丙○○與甲○○夥同真實姓名、年籍不詳之成年男子
      1 人共同於上開時間至本件住處，由甲○○先用力踹本件
      住處之1 樓鐵門後，再由甲○○對丁○○接續大喊「你丈
      夫如果出門，我一定要給他死」、「你爸關幾次了」、「
      我要給你死」、「你爸要邀你一起埋」、「幹你祖母，你
      娘臭雞巴」（均台語）等語一節，業經證人即告訴人丁○○於本院審理中證述綦詳（見本院卷第27、29頁），核與
      其先前在偵查中之證述相符（見偵卷第75頁），且有上開
      時間在本件住處之監視錄影光碟、光碟畫面之翻拍照片13
      張在卷可佐（見偵卷第39至42、93頁），而前揭光碟經檢
      察官當庭勘驗，確有呈現被告丙○○等人為上述行為之影
      像、聲音之情，亦有勘驗筆錄2 份在卷可稽（見偵卷第59
      、81頁），上開事實堪信為真。
（二）按共同正犯間並非僅就自己實行之犯罪行為負其責任，在
      犯意聯絡之範圍內，對於他共同正犯所實行犯罪行為，亦
      應共同負責。又意思之聯絡並不限於事前有所謀議，即僅
      於行為當時有共同犯意之聯絡者，亦屬之，且其表示之方
      法，亦不以明示通謀為必要，即相互間有默示之合致，亦
      無不可，最高法院98年度台上字第132 號判決意旨參照。
      被告丙○○雖辯稱甲○○上開對告訴人丁○○之言行僅係
      甲○○個人所為，其未能預見，無犯意聯絡云云，而證人
      即同案被告甲○○於本院審理中雖證述：當天到本件住處
      是要找蔡宗吉還錢，無預料會遇到丁○○，我一時氣憤才
      對丁○○說那些話，但丙○○告訴我「目的是要叫他們還
      錢」，不要對他們策（台語），當時我就停止辱罵，等警
      察來才處理云云（見本院卷第31、32頁）；另於偵查中證
      述：當天丙○○只有叫他們出來處理債務，因為我在泡茶
      時說要幫丙○○處理債務，丙○○怕我1 個人去會發生事
      情，才說要跟我一起去本件住處云云（見偵卷第62頁）。
      惟同案被告甲○○於當日抵達本件住處門口，先用力踹門
      始按門鈴，嗣接續以前揭穢語辱罵告訴人丁○○達2 分鐘
      之久，而被告丙○○於甲○○辱罵丁○○之過程中始終插
      手在旁徘徊，另1 男子則下車在旁乙節，有上開勘驗筆錄
      2 份、光碟翻拍照片13張在卷可憑，倘被告丙○○偕同甲○○等人至本件住處僅單純找蔡宗吉還錢，甲○○豈有可
      能一抵達本件住處門口未按門鈴即先踹門，被告丙○○等
      人顯然無意先行確認蔡宗吉是否在家，尚難認被告丙○○
      等人係以善意方式處理債務糾紛。況被告丙○○如擔心甲○○獨自前往本件住處會發生事情，被告丙○○逕自陪同
      甲○○至本件住處即可，何須另行聯絡1 名真實姓名不詳
      之成年男子共同前往本件住處，且與被告丙○○於本院自
      白係因甲○○等人怕伊被欺負，始會3 個人一起到本件住
      處（見本院卷第43頁）之情相違。再者，被告丙○○如無
      默示贊同甲○○謾罵告訴人丁○○，被告丙○○豈有僅插
      手在旁徘徊並容任甲○○對告訴人丁○○持續漫罵上述穢
      語，而未立即制止甲○○之言行，證人甲○○上開證述內
      容顯有維護被告丙○○，不足採信。此外，證人即告訴人
      丁○○在本院審理中證述：當天有3 個人對我叫罵，甲○○（當庭指認）罵的最重，還有踢我家的門，丙○○也有
      說，但內容我忘記了，因為我被甲○○罵的很害怕，一直
      打電話叫我先生回來，記不清丙○○說的內容，另1 個約
      3 、40歲的男子也有下車罵我等語（見本院卷第27至29頁
      ）。又證人甲○○在本院亦同時證述：我不認識蔡宗吉、
      丁○○，與蔡宗吉、丁○○間亦無債務關係，當天我和丙○○泡茶，聽丙○○談起投資的債務，我才提議幫丙○○
      處理等語（見本院卷第33頁），核與被告丙○○供稱：我
      與蔡宗吉合夥之出資係10% 等語相符（見本院卷第43頁）
      ，顯見甲○○並非蔡宗吉之債權人，且與蔡宗吉、丁○○
      素不相識，被告丙○○始係本件債務糾紛之利害關係人，
      衡諸常情，同案被告甲○○應無對告訴人丁○○惡言相向
      之必要，堪認被告丙○○有意藉人多勢眾之方式，透過甲○○直接對告訴人丁○○施壓致告訴人丁○○心生畏懼，
      以達脅迫蔡宗吉還款之目的，被告丙○○於甲○○謾罵、
      恫嚇告訴人丁○○之過程中均以插手在旁徘徊之舉止在場
      助勢一節，如前所述，依上開判決意旨，被告丙○○就甲○○對告訴人丁○○之言行已有默示之合意無訛，被告丙○○上開所辯，乃事後卸責之詞，不足採信。
（三）綜上所述，被告丙○○之犯行，事證明確，應依法論科。
二、訊據被告甲○○對上開事實均坦承不諱（見本院卷第26、45
    頁），核與證人即告訴人丁○○之證述相符（見警卷第11至
    13頁、偵卷第6 、75、76頁），復有上開監視器錄影光碟、
    翻拍照片13張、勘驗筆錄2 份在卷可佐，足認被告甲○○之
    自白與事實相符，被告甲○○犯行洵堪認定，應依法論科。
三、按刑法第309 條規定之「侮辱」行為，係以使他人難堪為目
    的，以言語、文字、圖畫或動作，表示不屑輕蔑或攻擊之意
    思，足以對於個人在社會上所保持之人格及地位，達貶損其
    評價之程度；又刑法第305 條規定之「恐嚇」行為，係指將
    對生命、身體、自由、名譽、財產法益加以不法害惡之意旨
    ，通知他人，使人產生恐怖之心理狀態，其恐嚇之方法以言
    詞、文字、舉動為之，其恐嚇之方法以言詞、文字、舉動為
    之，均無不可。是本案被告甲○○於本件住處門口之公眾場
    所，先後以上述穢言之內容辱罵丁○○，並作出踹門之舉動
    ，被告丙○○則在旁徘徊助勢，致使丁○○心生畏懼，核渠
    等所為，均係犯刑法第309 條第1 項之公然侮辱罪、第305
    條之恐嚇危害安全罪。又依本案之事實經過，被告甲○○係
    於短時間內持續以上開言詞辱罵、恫嚇丁○○，是該等行為
    間，除有行為局部之同一性外，其行為著手實行階段，亦可
    認為同一；縱使認其前後行為，在形態上屬分別獨立，惟從
    同一法益之侵害性而言，因其具有一定程度之關連性，而認
    以一行為，將較接近日常生活經驗觀察，是應認屬一行為，
    而依想像競合規定，從一重處斷。被告丙○○、甲○○與另
    1 名真實姓名不詳之成年男子，對上開犯行均有犯意聯絡、
    行為分擔一節，已如前述，應依刑法第28條論以共同正犯。
    被告甲○○前有如事實欄第一段所示之犯罪科刑及執行情形
    ，有被告甲○○臺灣高等法院被告前案紀錄表各1 份在卷可
    按（本院卷第11頁），被告甲○○於受徒刑之執行完畢後，
    5 年以內故意再犯本件有期徒刑以上之罪，為累犯，應依刑
    法第47條第1 項加重其刑。爰審酌被告丙○○未能以理性、
    合法方式與蔡宗吉、丁○○處理投資債務事宜，竟夥同被告
    甲○○等人至丁○○住處，以言詞辱罵、恫嚇丁○○，致丁○○心生畏懼，被告丙○○、甲○○討債手段不當，被告丙○○自始否認犯行，態度不佳，而被告甲○○坦承犯行，並
    於審理中表示悔悟，且僅係出於幫忙被告丙○○之動機而為
    上開行為，被告甲○○之惡性顯低於被告丙○○等一切情狀
    ，各量處如主文所示之刑，並均諭知易科罰金之折算標準，
    以資懲儆。
據上論斷，應依刑事訴訟法第284 條之1 、第299 條第1 項前段
，刑法第28條、第305 條、第309 條第1 項、第55條、第41條第
1 項前段、第47條第1 項，刑法施行法第1 條之1 ，判決如主文
。
本案經檢察官乙○○到庭執行職務。
中    華    民    國    98    年    2     月    12    日
                    刑事第三庭  法  官  何佩陵
以上正本證明與原本無異。
如不服本判決應於收受送達後10日內向本院提出上訴書狀，並應
敘述具體理由；如未敘述上訴理由者，應於上訴期間屆滿後20日
內向本院補提理由書（均須按他造當事人之人數附繕本）「切勿
逕送上級法院」。
中    華    民    國    98    年    2     月    12    日
                                書記官  鍾淑美
附錄法條
刑法第309 條第1項
公然侮辱人者，處拘役或三百元以下罰金。以強暴犯前項之罪者
，處一年以下有期徒刑、拘役或五百元以下罰金。
刑法第305條
以加害生命、身體、自由、名譽、財產之事，恐嚇他人致生危害
於安全者，處二年以下有期徒刑、拘役或三百元以下罰金。


司法院資訊處製作；財團法人民間司法改革基金會備份。
